【裁判字號】    95,交抗,28
【裁判日期】    950116
【裁判案由】    違反道路交通管理處罰條例
【裁判全文】
臺灣高等法院交通事件裁定              95年度交抗字第28號
抗  告  人
即受處分人      甲○○
上列抗告人因違反道路交通管理處罰條例案件，不服台灣台北地
方法院，中華民國94年10月28日所為第一審裁定（93年度交聲字
第1023號），提起抗告，本院裁定如下：
    主  文
抗告駁回。
    理  由
壹、原裁定以：
一、按行車速度，依速限標誌或標線之規定，無標誌或標線者，
    行車時速不得超過50公里；又汽車駕駛人，行車速度，超過
    規定之最高時速，處新臺幣（下同）1,200元以上2,400元以
    下罰鍰；汽車駕駛人違反道路交通管理處罰條例第40條第1
    項者，除依原條款處罰鍰外，並記違規點數1點，道路交通
    安全規則第93條第1項第1款、道路交通管理處罰條例第40條
    第1項及第63條第1項第1款分別定有明文。次按駕駛汽車違
    反道路交通管理處罰條例第40條第1項而超過規定之最高時
    速未滿20公里之事件，期限內繳納或到案聽候裁決者，處1,
    700元罰鍰，亦為本件案發時之違反道路交通管理事件統一
    裁罰基準及處理細則第2條第2項所明定。
二、本件受處分人即異議人甲○○駕駛其所有之車牌號碼0853—
    ＤＷ號自用小客車，分別於民國（下同）93年8月9日上午7
    時15分及同年月22日上午7時41分，沿臺北市○○路由南往
    北行駛，行經臺北市○○路與貴陽街交岔路口時，均以時速
    61公里之速度超速行駛，經裝設該處之微電腦測速照相儀器
    測速並拍攝照片各1張，嗣經臺北市政府警察局交通警察大
    隊警員黃文南及王敏郎警員分別於93年8月23日、9月6日以
    受處分人違反道路交通管理處罰條例第40條第1項之規定逕
    行開立臺北市政府警察局北市警交大字第Ａ00000000號、第
    Ａ00000000號舉發違反道路交通管理事件通知單，並指定應
    分別於93年9月18日、10月3日前前往原處分機關即臺北市交
    通事件裁決所聽候裁決或繳納罰鍰，經受處分人按期提出申
    訴，原處分機關調查結果認受處分人確有前開交通違規行為
    ，乃分別依據道路交通管理處罰條例第40條第1項之規定各
    裁處1,700元之罰鍰。
三、受處分人於聲明異議狀內固不否認於上開時間駕駛其所有之
    前開車輛經過上開地點之事實，惟矢口否認有何違反道路交
    通管理處罰條例規定之行為，辯稱：伊開車經過案發地點業
    已三十年，只知道該處有拍闖紅燈之照相機，不知道也有拍
    超速之照相機，而基於保持路口淨空或怕被拍闖紅燈快速通
    過之原因，在交岔路口裝設照相機實有爭議，本案二次舉發
    ，顯示伊只是在路口加速保持淨空，若要超速，應開時速80
    公里以上，另本件之測速照相裝置在捷運逃生口建築後方，
    且在樹叢中央，若注意無法看到，有時因甚遭樹叢擋住，且
    現場亦無限速50公里之標誌云云。經查：觀之本案二次舉發
    所拍攝之採證照片，均明確顯示受處分人係於交通號誌為綠
    燈時以時速61公里通過臺北市○○路及貴陽街交岔路口，參
    以道路交通安全規則第93條第1項第1款之規定，業已明確規
    定在無行車速度限制之標誌或標線時，行車速度不得超過50
    公里，受處分人實難以交通違規地點未設有任何相關速限交
    通標誌或標線而其不知該處速限之辯解得以免責，受處分人
    確有二次於上開時間、地點駕駛其所有汽車行車速度超過最
    高時速未滿20公里之交通違規行為等情，堪以認定。至於受
    處分人雖辯稱其不知案發地點設有測速照相機、設有測速照
    相機不當及其係因為保持路口淨空而快速通過云云，道路交
    通安全規則及相關道路交通安全法規，係基於社會大眾用路
    之方式及避免發生事故等目的而訂定，屬社會大眾用路之基
    本依據，駕駛人於駕駛車輛時本即具有遵守相關規定以保障
    自身及他人行之安全之義務，並不會因有無設置測速照相機
    或駕駛人是否知道裝設測速照相機等情而有所不同，且縱如
    受處分人所稱其係為保持路口淨空而加速通過本案之交岔路
    口，受處分人行車速度亦應於時速50公里以下始可認與規定
    無違，若因行車速度在時速50公里以下而無法於綠燈顯示期
    間通過該交岔路口，受處分人即應在停止線停下等待下一次
    綠燈而非以超速之方式保持路口淨空，是受處分人前開所辯
    ，顯屬卸責之詞，均難採信。從而，原處分機關依道路交通
    管理處罰條例第40條第1項之規定就受處分人上開二交通違
    規行為各裁處1,700元之罰鍰，固非無見，惟依據前開之規
    定，受處分人有違反道路交通管理處罰條例第40條第1項之
    行為，尚須依同條例第63條第1項第1款之規定並予記違規點
    數1點，原處分機關於2份裁決書之處罰主文欄上漏未記載記
    違規點數1點，即難認為允洽，本件受處分人之異議雖無理
    由，惟原處分既有不當，即應將原處分撤銷，並依據道路交
    通管理處罰條例第40條第1項、第63條第1項第1款之規定，
    裁處甲○○汽車駕駛人，行車速度超過規定之最高時速共2
    次，各處罰鍰新臺幣1,700元，並各記違規點數1點。
貳、經核原裁定上開認事用法，洵無違誤。抗告意旨略以：台北
    市警局對交通標誌設施不妥，有所缺失，原裁定對此漏未述
    及有所錯誤云云。惟查，道路交通安全規則及相關道路交通
    安全法規，係基於社會大眾用路之方式及避免發生事故等目
    的而訂定，屬社會大眾用路之基本依據，駕駛人於駕駛車輛
    時本即具有遵守相關規定以保障自身及他人行之安全之義務
    ，不能因有無設置限速標誌或駕駛人是否知道交通標誌設置
    地點等情而有所不同。茲抗告人違規行為屬實在先，後對其
    本身違法行為不思檢討改進，竟仍強詞奪理、砌詞漫指原裁
    定不當，全無法治觀念，是其所辯毫無可取。原審予以裁罰
    ，核無不合；本件抗告為無理由，應予駁回。
據上論斷，應依道路交通案件處理辦法第26條，刑事訴訟法第41
2條，裁定如主文。
中    華    民    國    95    年    1     月    16    日
                  刑事第十三庭  審判長法  官  劉景星
                                      法  官  李春地
                                      法  官  陳志洋
以上正本證明與原本無異。
不得再抗告。
                                      書記官  王韻雅
中    華    民    國    95    年    1     月    17    日


司法院資訊處製作；財團法人民間司法改革基金會備份。
